最高法院刑事判決　　　　　　　　　　　　　　　　八十八年度台上字第九三九號
　　上　訴　人　甲○○
右上訴人因殺人未遂案件，不服台灣高等法院中華民國八十七年十二月十五日第二審
判決（八十七年度上訴字第四七一五號，起訴案號：台灣士林地方法院檢察署八十七
年度偵字第六八七一號），提起上訴，本院判決如左：
    主  文
上訴駁回。
    理  由
按刑事訴訟法第三百七十七條規定，上訴於第三審法院，非以判決違背法令為理由，
不得為之。是提起第三審上訴，應以原判決違背法令為理由，係屬法定要件。如果上
訴理由狀並未依據卷內訴訟資料，具體指摘原判決不適用何種法則或如何適用不當，
或所指摘原判決違法情事，顯與法律規定得為第三審上訴理由之違法情形，不相適合
時，均應認其上訴為違背法律上之程式，予以駁回。本件上訴意旨略稱：案發當時上
訴人甲○○與被害人張鴻信飲酒聊天，二人在酒醉或驚惶下，均不知發生何事，經上
訴人兒子告知，至四樓看始知張鴻信受傷，乃將之送醫，上訴人警訊筆錄係受警員誘
導，為求交保而為不實之供述，於第一審審理中，上訴人即堅稱張鴻信係因酒瓶氣爆
意外受傷，於原審審理中並請求調查至為重要之兇器證據，原審未予調查，而以案發
時僅上訴人與張鴻信在場，何來證人，第一審及原審竟一再以上訴人母親郭月霞及警
員許仁豪為證人，亦有違刑事訴訟法第一百五十五條第二項之規定云云。
惟查：原判決綜合上訴人偵查、第一審之自白，被害人張鴻信之指訴，證人郭月霞、
許仁豪之證詞，及卷附之醫院診斷證明書、張鴻信病情之覆函、病歷資料、扣案之酒
瓶頭等證據，並參酌全案卷證資料，本於事實審法院推理之作用，認定上訴人於民國
八十七年七月二十一日下午四時許，在台北市大同區○○○路○段二九六巷十四之一
號五樓，與其弟張鴻信飲酒聊天，因一言不和，竟基於殺人之故意，憤而將啤酒瓶往
地上敲破，持其所有敲破之酒瓶頭朝張鴻信左胸心臟部位猛力一刺，當場刺穿左心室
，造成左心室穿刺傷併心包填塞、肺葉組織外露、頸動脈怒張及大量出血，上訴人見
狀始生悔意，將張鴻信自其上址五樓揹至四樓，並託人通知救護車送張鴻信至馬偕紀
念醫院急救，上訴人亦隨同救護車前往醫院，張鴻信經安排緊急手術開刀修補左心室
，並於加護病房觀察三天後，生命徵象轉趨穩定始脫離險境，防止其死亡結果之發生
。嗣於同日下午，上訴人於警員許仁豪前往醫院查明案情時自首犯罪而願受裁判，並
扣得上訴人所有供行凶使用之酒瓶頭一個等情，因而維持第一審論處上訴人殺人未遂
罪刑，駁回上訴人第二審之上訴，已詳其所憑之證據及認定之理由，並說明上訴人
辯稱：伊案發當時有喝蔘茸酒二瓶，並已失神，不知道有無刺他，經其子大叫後，始
知被害人流很多血，方將其送醫，不知道伊胞弟為何受傷，可能酒瓶氣爆云云，有悖
常理，殊無可採。就形式上觀察，原判決要無採證認事違背經驗法則、論理法則或調
查職責未盡之違背法令情形。且查：上訴人雖於原審上訴狀內辯稱：酒瓶頭刺入傷口
應係圓周狀而非傷單所載之深度三公分，並請求將扣案之酒瓶頭送驗有無血跡之反應
云云。然係上訴人將啤酒瓶往地上敲破，持敲破之酒瓶頭朝張鴻信左胸心臟部位猛力
一刺，為張鴻信於警訊及第一審中指訴綦詳，上訴人於警訊、偵查及第一審亦均坦承
持酒瓶刺張鴻信，且醫院函內亦均載張鴻信係心臟穿刺傷，原判決於理由中已明基
上開證據資料而認定上訴人之犯行，雖未說明無送驗必要及上訴人上開所辯不足採，
但不足以動搖原判決就上開犯罪事實之認定，即於原判決顯無影響，原判決此項程序
上之瑕疵，自不能執為適法之第三審上訴理由。至證人許仁豪於第一審係證稱：上訴
人坦承是其殺的，是主動說其是行凶者等語（一審卷第六頁），第一審及原審乃依此
證詞而為自首之認定，上訴人於偵查中及第一審審理中均仍坦承行凶，警訊顯無其所
稱之受誘騙為求交保而為不實供述之情事，其母就案發前、後所見之情形，而警員就
警訊情形自均得為證人，至其餘上訴意旨，無非對原判決已說明之事項徒憑己見，漫
指原判決違法，俱不足據以辨認原判決已具備違背法令之形式，核與前揭得為第三審
上訴理由之法定要件不相適合，應認其上訴違背法律上之程式，應予駁回。
據上論結，應依刑事訴訟法第三百九十五條前段，判決如主文。
中      華      民      國    八十八    年      三      月      三      日
                              最高法院刑事第三庭
                                  審判長法官  莊  來  成
                                        法官  呂  潮  澤
                                        法官  謝  俊  雄
                                        法官  白  文  漳
                                        法官  蘇  振  堂
      右正本證明與原本無異
                                              書  記  官
中      華      民      國    八十八    年      三      月      十      日
